【裁判字號】    97,上訴,1022
【裁判日期】    970930
【裁判案由】    偽造文書等
【裁判全文】
臺灣高等法院臺南分院刑事判決        97年度上訴字第1022號
上  訴  人
即  被  告  甲○○
            庚○○
                      號
上列上訴人因偽造文書等案件，不服臺灣雲林地方法院96年度訴
字第263號中華民國97年7月24日第一審判決（起訴案號：臺灣雲
林地方法院檢察署96年度偵緝字第25、26號），提起上訴，本院
判決如下：
    主  文
上訴駁回。
    理  由
一、按刑事訴訟法第三百六十一條、第三百六十七條規定，不服
    地方法院之第一審判決而上訴者，應提出上訴書狀，並敘述
    「具體理由」，為上訴必備之程式；其所提出之書狀未敘述
    上訴理由，或僅曾以言詞陳述上訴理由者，均應於上訴期間
    屆滿後二十日內補提理由書於第一審法院。第一審法院經形
    式審查，認逾期未補提上訴理由者，應定期間先命補正；逾
    期未補正者，為上訴不合法律上之程式，應以裁定駁回。倘
    「已提出上訴理由」，但所提非屬具體理由者，則由第二審
    法院以上訴不合法律上之程式，判決駁回。而所謂「具體理
    由」，必依據卷內既有訴訟資料或提出新事證，指摘或表明
    第一審判決有何採證認事、用法或量刑等足以影響判決本旨
    之不當或違法，而構成應予撤銷之具體事由，始克當之（例
    如：依憑證據法則具體指出所採證據何以不具證據能力，或
    依憑卷證資料，明確指出所為證據證明力之判斷如何違背經
    驗、論理法則）；倘僅泛言原判決認定事實錯誤、違背法令
    、量刑失之過重或輕縱，而未依上揭意旨指出具體事由，或
    形式上雖已指出具體事由，然該事由縱使屬實，亦不足以認
    為原判決有何不當或違法者（例如：對不具有調查必要性之
    證據，法院未依聲請調查亦未說明理由，或援用證據不當，
    但除去該證據仍應為同一事實之認定），皆難謂係具體理由
    ，俾與第二審上訴制度旨在請求第二審法院撤銷、變更第一
    審不當或違法之判決，以實現個案救濟之立法目的相契合，
    並節制濫行上訴（最高法院九十七年度台上字第八九二號判
    決參照。）。
二、上訴意旨略以：「上訴人即被告等涉嫌偽造文書於日前接獲
    雲林地方法院刑事判決分別判處被告各貳年有期徒刑。按該
    判決既昧於事實，且任意推定犯罪事實，又對於被告之證據
    漏而不審，殊難令被告甘服，為此於法定期間內提起上訴」
    等情。
三、經查：
（一）上訴人即被告庚○○、甲○○係夫妻，經營址設雲林縣西
      螺鎮○○路173號「益隆百貨行」，均明知其等經濟狀況
      不佳，如貿然召開合會，並以多名人頭入會，將無法負擔
      每期互助會應交付之合會金額，竟意圖為自己不法之所有
      ，基於詐欺取財之概括犯意聯絡，由庚○○及甲○○共同
      於民國93年2月15日（下稱合會一）及93年12月5日（下稱
      合會二），召集均以庚○○擔任會首，每會開標地點均上
      址「益隆百貨行」，每會金額均新臺幣（下同）20,000元
      ，均採內標制，開標時間合會一為每月15日下午8時、合
      會二為每月5日下午8時，會員人數包含會首合會一為31會
      （會員詳如附表一所示）、合會二為26會（會員詳如附表
      二所示）之2合會，庚○○及甲○○並冒用「許康泰」、
      「詹淑伶（現改名廖珮柔）」、「李致祥」之名義加入合
      會一各1會，及冒用「錦松」名義加入合會二共3會，且於
      庚○○及甲○○如附表一、二備註欄所示主持開標之時，
      利用部分會員未到場參與開標，庚○○及甲○○實際上未
      受委託，卻藉口受如附表一、二備註欄所示之會員委託代
      為填寫標單之方式，連續在便條紙上僅填寫利息金額作為
      標單，而連續冒用如附表一、二各期得標狀況備註欄所示
      之會員名義得標（詳如附表一(二)及附表二(二)各期得標狀況
      之備註欄所示），並當場將上開標單出示在場參與開標之
      會員，及於各次冒標後3日內，連續藉口其冒標之會員得
      標，以此方式連續施用詐術，使丙○○、癸○○、己○○○、子○○、乙○○○、丁○○、壬○○、戊○○、辛○○等其餘活會會員陷於錯誤，而交付會款，致生損害於丙○○、癸○○、己○○○、子○○、乙○○○、丁○○、
      壬○○、戊○○、辛○○等活會會員。嗣合會一於95年5
      月15日第28會、合會二於95年5月5日第18會開標後分別倒
      會。
（二）上訴人即被告庚○○固坦承有冒用「許康泰」、「詹淑伶
      」之名義參加合會一並均予冒標，及於合會一冒標「文峰
      茶莊」、「蔡美枝」、「張國偉」、「助成」、「阿淑」
      各1會；合會二冒標「廖棟樑」、「吉士美」及「李致遠
      （丁○○）」各1會之犯行，惟矢口否認有何其他冒用名
      義參加合會一、二及冒標合會一、二會份之犯行，辯稱：
      「李致祥」實際上有參加合會一共1會，「錦松」也有參
      加合會二共3會，並沒有在合會一另外又冒標「阿淑」1會
      及「李致祥」1會，也沒有在合會二冒標「錦松」3會、另
      冒標「李致遠」1會、「助成」1會及「阿淑」2會云云；
      上訴人即被告甲○○辯稱：合會一及合會二均由被告庚○○負責處理，被告甲○○只負責照顧「益隆百貨行」生意
      ，且於被告庚○○行動不便時依其指示處理收會款等事宜
      ，未涉入也不知情等情。
（三）惟上開事實，業據辛○○、戊○○、子○○、己○○○、
      乙○○○、丁○○、壬○○、廖棟樑、廖珮柔於警詢指述
      綦詳，並有互助會會員名冊2張（偵卷(一)第6頁至第7頁）
      在卷可稽，復為被告庚○○及被告甲○○坦認在卷，可以
      認定。且上訴人即被告庚○○及甲○○以冒用部分人頭方
      式召集會員參加合會一及合會二，也就是被告庚○○及被
      告甲○○除了會首被告庚○○1會外，還各有隱藏的3個人
      頭會份（即合會一的「許康泰」、「詹淑伶」、「李致祥
      」各1會及合會二的「錦松」3會），也就是在合會一31會
      裡面就有高達4會、合會二裡26會就有高達4會，而且2會
      重疊的時間從合會二開始到合會二倒會前長達18個月，在
      這18個月裡，被告庚○○及被告甲○○每個月都要負擔總
      共8會，將近160,000元的高額會款，其能否長期負擔，是
      很有疑問的，而如果一般會員知道這樣的情況，極有可能
      不願意參加合會一及合會二，被告庚○○及被告甲○○因
      而使用人頭會員隱藏，並且利用人頭會份冒標，以及冒用
      合會一「張國偉」、「蔡美枝」、「文峰茶莊」、「助成
      」、「阿淑」2會名義；冒用合會二「廖棟樑」、「吉士
      美」、「李致遠」2會、「助成」、「阿淑」2會名義得標
      ，總共合會一冒標9會、合會二冒標10會，冒標後進而詐
      取合會金（合會一詐得1,377,900元，合會二詐得2,632,5
      00元，共計詐得4,010,400元，計算式詳如附表一、二所
      示）供己花用，其以冒用人頭參加合會一、合會二，並冒
      標進而詐欺取財之犯意及犯行甚明，事後並因周轉不靈倒
      會，導致合會一及合會二遭冒名之人及遭冒標及遭詐騙會
      款之活會會員受到極大損害。是本案事證明確，上訴人即
      被告庚○○及被告甲○○共同詐欺取財犯行均堪以認定。
      被告庚○○、甲○○所為，均係犯刑法第339條第1項詐欺
      取財罪。被告庚○○與被告甲○○間，就上開犯行，有犯
      意聯絡及行為分擔，應論以共同正犯。被告2人前後多次
      詐欺取財之行為，時間緊接，所犯均係構成要件相同之罪
      名，顯係基於概括犯意反覆為之，應依修正前刑法56條連
      續犯規定，各論以一罪，並均加重其刑。並以被告庚○○
      、被告甲○○並無前科，有臺灣高等法院被告前案紀錄表
      1份附卷可稽。衡諸民間成立合會之目的，即在會員臨時
      有急需時，達互相幫助之效果，立基於會員間長期信賴始
      得成立。詎被告2人明知其等冒用多位會員名義參與合會
      ，每期需負擔合會一、合會二各4會之合會會款，長久下
      來將無力支付，竟罔顧長年往來、鄰居之情誼，利用會員
      之信任及善意，以冒用多名人頭加入合會、大量冒標之方
      式施用詐術，共計詐得4,010,400元之高額合會金，致參
      與合會實際繳付會款之活會會員血本無歸，損失不眥，事
      發至今已2年餘仍未達成和解，亦未為何賠償，及犯後僅
      坦承部分犯行，就其餘部分矢口否認、推諉責任，犯後態
      度不佳，未見悔意等犯罪之手段、目的及造成損失等一切
      情狀，分別量處有期徒刑貳年。原審法院已詳敘認定上訴
      人犯罪事實之理由、證據及量刑審酌之事由，從形式上予
      以審查，並無違背法令之情形。
（四）從而，上訴人提起上訴，僅以原判決既昧於事實、任意推
      定犯罪事實、對於被告之證據漏而不審等理由提起上訴，
      並未依據卷內既有訴訟資料或提出新事證，指摘或表明第
      一審判決有何採證認事、用法或量刑等足以影響判決本旨
      之不當或違法之具體事由（按上訴理由是否具體，係屬第
      二審審查之範圍，不在命補正之列，刑事訴訟法第三百六
      十一條修正立法理由參照）。按之上開規定，本件上訴顯
      屬違背法律上之程式，自應予駁回，並不經言詞辯論為之
      。
四、依刑事訴訟法第三百六十七條前段、第三百七十二條，判決
    如主文。
中    華    民    國    97    年    9     月    30    日
                  刑事第三庭    審判長法  官    陳義仲
                                      法  官    蘇清水
                                      法  官    宋明中
以上正本證明與原本無異。
如不服本判決，應於收受本判決後十日內向本院提出上訴書狀。
其未敘述上訴理由者並得於提起上訴後十日內向本院補提理由書
狀（均須按他造當事人之人數附繕本）「切勿逕送上級法院」。
                                      書記官    翁心欣
中    華    民    國    97    年    9     月    30    日


司法院資訊處製作；財團法人民間司法改革基金會備份。
